臺灣高雄地方法院刑事判決　　　　　　　 96年度易字第122號
公　訴　人　臺灣高雄地方法院檢察署檢察官
被　　　告　丙○○
上列被告因違反動產擔保交易法案件，經檢察官提起公訴（95年
度偵字第32198 號），嗣因被告就被訴事實為有罪之陳述，經本
院合議庭裁定由受命法官獨任依簡式審判程序審理，判決如下：
    主  文
丙○○動產擔保交易之債務人，意圖不法之利益，將標的物出質
，致生損害於債權人，處拘役伍拾伍日，如易科罰金，以銀元
佰元即新臺幣玖佰元折算壹日。緩刑貳年，並應向國庫支付新臺
幣貳萬元。
    事  實
一、丙○○於民國93年11月23日以動產抵押之方式，向遠東國際
    商業銀行股份有限公司（下稱遠東銀行）貸款新台幣（下同
    ）56萬元，購買車牌號碼6802-GJ 號自小客車1 輛，並以該
    車設定81萬7,152 元之動產擔保抵押權予遠東銀行作為擔保
    ，為動產擔保交易之債務人，於93年11月23日經公路局高雄
    區監理所旗山監理站完成設定登記。雙方約定自93年12月16
    日起，迄97年11月16日止，每月為一期，每期償還遠東銀行
    1 萬7,024 元，標的物存放地點為高雄縣內門鄉內門村內門
    43-1號，在債務未全部清償之前，債務人僅得依約占有使用
    標的物，不得任意遷移、出賣、出質、移轉、抵押或為其他
    處分，嗣丙○○僅付20期後即不再清償，尚欠本金新臺幣（
    下同）24萬5,720 元，竟於95年5 月29日意圖為自己不法之
    利益，將上開車輛出質予「永勝當舖」，遠東銀行於95 年9
    月4 日將前開債權及動產抵押權轉讓予裕融企業股份有限公
    司（下稱裕融公司），因裕融公司向丙○○追索無著，未能
    依動產擔保交易法行使取償權益而受有損害而悉上情。
二、案經裕融公司訴請臺灣高雄地方法院檢察署檢察官偵查起訴
    。
    理  由
一、本件被告所犯係死刑、無期徒刑、最輕本刑為3 年以上有期
    徒刑以外之罪，其於準備程序中就被訴事實為有罪之陳述，
    經法官告知簡式審判程序之旨，並聽取公訴人及被告之意見
    後，本院合議庭認宜進行簡式審判程序，依刑事訴訟法第
    273 條之1 合議裁定由受命法官獨任進行簡式審判程序，合
    先敘明。
二、上揭事實，業據被告丙○○於本院審理時自白不諱，核與告
    訴代理人即裕融公司人員宋芳宮於偵訊中證述、告訴代理人
    甲○○於本院證述相符，並有貸款暨動產抵押契約書影本、
    動產擔保交易動產抵押設定登記申請書影本、動產擔保交易
    動產抵押設定債權人變更登記申請書影本、動產擔保交易動
    產抵押移轉契約書影本、證明被告於95年5 月29日將上開車
    輛質當與永勝當鋪之台南縣當舖商業同業公會證明書影本、
    存證信函影本各1 件及查訪紀錄在卷可資佐證，足認被告之
    自白與事實相符。從而，本件事證明確，被告犯行足堪認定
    ，應依法論科。
三、被告行為後，刑法、刑法施行法業已於94年2 月2 日、95年
    6 月14日修正公布，並均自95年7 月1 日施行，參酌最高法
    院95年5 月23日刑事庭第8 次會議決議，應依刑法第2 條第
    1 項之規定，為新舊法比較：
（一）修正前刑法第33條第5款規定：「罰金：1元以上。」修正
      後該款規定「罰金：新台幣1000元以上」，是比較新舊法
      結果，以舊法較有利於行為人。
（二）易科罰金之折算標準，經適用修正前刑法第41條、修正前
      罰金罰鍰提高標準條例第2條（現已刪除）及現行法規所
      定貨幣單位折算新臺幣條例第2條之結果，最高得以銀元
      300元即新臺幣900元折算1日，依修正後刑法第41條之規
      定，則係以新臺幣1000元、2000元或3000元折算一日，比
      較結果，自以舊法有利於被告。
（三）經綜合比較結果，新法對被告並非有利，應依刑法第2條
      第1項前段之規定，適用行為時法即修正前之刑法處斷之
      。
四、核被告所為，係犯動產擔保交易法第38條，意圖不法之利益
    將標的物出質罪。爰審酌被告犯後坦承犯行，態度尚可，已
    繳納20期貸款，並非自始蓄意違反規定，亦無前科，有臺灣
    高等法院被告前案紀錄惟表在卷可稽，其明知僅繳納20期貸
    款取得上開車輛，復將車輛出質予他人，顯有意違反與告訴
    人訂立之附條件買賣契約，尚積欠告訴人24萬5,720 元之本
    金債權，事後因告訴人催討不願出面處理，態度非佳，惟已
    透過當鋪與告訴人以17萬元達成和解等一切情狀，量處如主
    文所示之刑，並諭知易科罰金之折算標準。
五、刑法第74條有關緩刑之規定，業於94年1 月7 日修正公布，
    並於95年7 月1 日施行。惟犯罪在新法施行前，新法施行後
    ，緩刑之宣告，應適用新法第74條之規定，有最高法院95年
    度第8 次刑庭會議決議可資參照，是本件有關緩刑之宣告，
    自應直接適用修正後之刑法第74條之規定。查被告未曾受有
    期徒刑以上刑之宣告，業如上述，其因一時失慮，致罹刑案
    ，惟其透過當鋪與告訴人達成和解意，業經告訴代理人陳述
    在卷，堪認被告經此教訓後，應知警惕，當無再犯之虞，本
    院因認對其所宣告之刑，以暫不執行為適當，爰依刑法第74
    條第1 項第1 款併予宣告緩刑2 年，以勵自新。並審酌被告
    尚無工作、經濟能力不佳、所犯上開罪名之刑度、願意支付
    2 萬元予國庫等等情，本院以命被告向國庫支付2 萬元為當
    ，爰依刑法第74條第2 項第4 款，命被告內向國庫支付2 萬
    元。
據上論斷，應依刑事訴訟法第273 條之1 第1 項、第299 條第1
項前段，動產擔保交易法第38條，刑法第11條前段、第2 條第1
項前段、（修正前）第41條第1 項前段、第74條第1 項第1 款、
第2 項第4 款，罰金罰鍰提高標準條例第1 條前段、（廢止前）
第2 條，判決如主文。
本案經檢察官乙○○到庭執行職務。
中　　華　　民　　國　　96　　年　　6 　　月　　8 　　日
                  刑事第十五庭  法　官  梁淑美
以上正本證明與原本無異。
如不服本判決，應於收受送達後10日內向本院提出上訴書狀。
中　　華　　民　　國　　96　　年　　6 　　月　　8 　　日
 　　　　　　　　　　　　       書記官  林麗文
附錄本判決論罪之法條：
動產擔保交易法第38條
 (處分標的物之處罰)
動產擔保交易之債務人，意圖不法之利益，將標的物遷移、出賣
、出質、移轉、抵押或為其他處分，致生損害於債權人者，處3
年以下有期徒刑、拘役或科或併科6000元以下之罰金。
